【裁判字號】    99,訴,75
【裁判日期】    990129
【裁判案由】    家暴傷害等
【裁判全文】
臺灣嘉義地方法院刑事判決                99年度訴字第75號
公  訴  人  臺灣嘉義地方法院檢察署檢察官
被      告  乙○○
上列被告因家暴傷害等案件，經檢察官提起公訴（九十八年度偵
字第九五九六號），本院判決如下：
    主  文
乙○○犯傷害直系血親尊親屬罪，累犯，處有期徒刑伍月。又犯
傷害直系血親尊親屬罪，累犯，處有期徒刑柒月。應執行有期徒
刑拾壹月。
    犯 罪 事 實
一、乙○○係甲○○、丙○○○之子，具有家庭暴力防治法第三
    條第三款所定家庭成員關係。乙○○曾於民國九十八年十一
    月二十五日經本院以九十八年度家護字第五三八號民事通常
    保護令裁定令不得對甲○○實施家庭暴力及騷擾之聯絡行為
    ，在保護期間內，詎仍不知悔改，（一）竟於九十八年十二
    月二十八日下午五時三十分許，在嘉義縣太保市○○里○○
    鄰○○路○段一七七號住處，僅因不滿其母丙○○○催促洗
    澡，竟基於傷害其母之犯意，持竹片毆打丙○○○右手掌手
    背，致丙○○○受有右手掌手背瘀青腫痛之傷害。（二）又
    甲○○獲丙○○○告知後前往質問乙○○，乙○○竟心生不
    滿，另起傷害其父及違反通常保護令之犯意，先以徒手推甲○○並稱：房子是他的，要甲○○出去云云，旋持其父所有
    之黃色塑膠水管毆打甲○○，致甲○○受有頸部紅腫之傷害
    ，並違反前開民事通常保護令。而對甲○○、丙○○○實施
    家庭暴力行為。嗣經甲○○報警處理，始查知上情。
二、案經甲○○、丙○○○告訴由嘉義縣警察局水上分局報告臺
    灣嘉義地方法院檢察署檢察官偵查起訴。
    理  由
一、上開事實，業經被告乙○○於偵審時坦承不諱，並經告訴人
    甲○○、丙○○○於警詢時指訴及偵查中結證明確，復有本
    院九十八年家護字第五三八號民事通常保護令、採證照片四
    幀附卷可稽，及塑膠水管一條扣案可憑，綜上事證，被告自
    白確與事實相符，要屬無疑；本案事證明確，被告犯行，應
    堪認定。
二、按家庭暴力防治法所稱家庭暴力者，謂家庭成員間實施身體
    或精神上不法侵害之行為，又家庭暴力罪者，謂家庭成員間
    故意實施家庭暴力行為而成立其他法律所規定之犯罪，家庭
    暴力防治法第二條第一款、第二款定有明文。查告訴人甲○○、丙○○○為被告之父母，乃直系血親尊親屬，與被告間
    為家庭暴力防治法第三條第一款所定家庭成員關係。本件被
    告先後對其父母為傷害行為，且對其父傷害部分，係於法院
    依家庭暴力防治法裁定通常保護令後保護期間內為之，對告
    訴人甲○○實施身體上不法侵害行為，綜上，核其對父母所
    為，各係犯刑法第二百八十條、第二百七十七條第一項傷害
    直系血親尊親屬罪，且屬家庭暴力罪；對其父部分另犯家庭
    暴力防治法第六十一條第一款之違反法院禁止對被害人實施
    家庭暴力之民事通常保護令罪，被告以一傷害其父甲○○行
    為，同時為觸犯二相異罪名，為異種想像競合犯，應依刑法
    第五十五條規定從法定刑較重之傷害直系血親尊親屬罪處斷
    （最高法院二十七年上字第五七二號判例參照）。被告所犯
    上開二傷害直系血親尊親屬罪，時地互異，犯意各別，應予
    分論併罰。又被告前因違反家庭暴力防治法案件，經本院以
    九十七年度朴簡字第九四號判決判處有期徒刑三月，如易科
    罰金，以新臺幣一千元折算一日3確定，於九十七年七月三
    十日執行完畢，有臺灣高等法院被告前案紀錄表附卷可按，
    其於徒刑執行完畢五年以內，故意再犯本案為有期徒刑以上
    之二罪，均為累犯，應各依刑法第四十七條第一項規定，加
    重其刑。
三、爰審酌被告前曾多次觸犯家暴傷害經判處罪刑確定之前案紀
    錄，有臺灣高等法院被告前案紀錄表附卷可查，其素行非佳
    ，其因細故或不滿質問即動手毆傷父母之動機、目的，依其
    陳述及警詢筆錄記載，其高中畢業之智識程度，未婚無子女
    、目前無固定工作之生活狀況；與被害人為父母子女之至親
    關係，於保護令期間內猶故為違犯而傷害其父；犯後未獲其
    父母原諒、所造成傷勢等一切情狀，各量處如主文所示之刑
    ，並定其應執行刑。至扣案塑膠水管一條，非被告所有，為
    被告審理時供述甚明，爰不為宣告沒收之諭知。
據上論斷，依刑事訴訟法第二百九十九條，家庭暴力防治法第六
十一條第一款，刑法第十一條前段、第二百七十七條第一項、第
二百八十條、第五十五條、第四十七條第一項、第五十一條第五
款，刑法施行法第一條之一第一項、第二項前段，逕以簡易判決
量處如主文所示之刑。
本案經檢察官陳昱奉到庭執行職務
中    華    民    國    99    年    1     月    29    日
                  刑事第五庭審判長法  官  蔡廷宜
                                  法  官  曾宏揚
                                  法  官  啟夫
以上正本證明與原本無異。
如不服本判決應於收受判決後10日內向本院提出上訴書狀，並應
敘述具體理由；其未敘述上訴理由者，應於上訴期間屆滿後20日
內向本院補提理由書（均須按他造當事人之人數附繕本）「切勿
逕送上級法院」。告訴人或被害人如對於本判決不服者，應具備
理由請求檢察官上訴，其上訴期間之計算係以檢察官收受判決正
本之日期為準。
中    華    民    國    99    年    1    月    29    日
                                  書記官  林美足
附錄論罪法條全文：
中華民國刑法第277條
（普通傷害罪）
傷害人之身體或健康者，處 3 年以下有期徒刑、拘役或 1 千元
以下罰金。
犯前項之罪因而致人於死者，處無期徒刑或 7 年以上有期徒刑
；致重傷者，處 3 年以上 10 年以下有期徒刑。
中華民國刑法第280條
（傷害直系血親尊親屬罪）
對於直系血親尊親屬，犯第 277 條或第 278 條之罪者，加重其
刑至二分之一。
家庭暴力防治法第61條
違反法院依第 14 條第 1 項、第 16 條第 3 項所為之下列裁定
者，為本法所稱違反保護令罪，處 3 年以下有期徒刑、拘役或
科或併科新臺幣 10 萬元以下罰金：
一、禁止實施家庭暴力。
二、禁止騷擾、接觸、跟蹤、通話、通信或其他非必要之聯絡行
    為。
三、遷出住居所。
四、遠離住居所、工作場所、學校或其他特定場所。
五、完成加害人處遇計畫。

司法院資訊處製作；財團法人民間司法改革基金會備份。
